臺灣高雄地方法院刑事判決　　　　　　　94年度易字第1097號
公　訴　人　臺灣高雄地方法院檢察署檢察官
被　　　告　甲○○
上列被告因傷害案件，經檢察官聲請以簡易判決處刑（94年度調
偵字第66號），本院認不宜以簡易判決處刑，改依通常程序審理
判決如下：
    主  文
甲○○無罪。
    理  由
一、聲請簡易判決處刑意旨略以：被告甲○○於民國93年8 月18
    日下午3 時50分許，在高雄市○○區○○路市場公廁旁，因
    攤位擺設問題與丙○發生糾紛，竟基於傷害之犯意，徒手毆
    打丙○右手臂並將丙○推倒在地，致丙○受有右手臂腕部6X
    3 挫扭傷脹痛、右側臀部6 X 5 挫傷瘀血臀部酸痛之傷害。
    因認被告涉犯刑法第277 條條第1 項之傷害罪嫌云云。
二、按犯罪事實應依證據認定之，無證據不得認定其犯罪事實；
    不能證明被告犯罪者，應諭知無罪之判決，刑事訴訟法第15
    4 條第2 項、第301 條第1 項分別定有明文。復按刑事訴訟
    上證明之資料，無論其為直接或間接證據，均須達於通常一
    般之人均不致有所懷疑，而得確信其為真實之程度，始得據
    為有罪之認定，若關於被告是否犯罪之證明未能達此程度，
    而有合理懷疑之存在，致使無從形成有罪之確信，根據「罪
    證有疑，利於被告」之證據法則，即不得遽為不利被告之認
    定，亦有最高法院76年度臺上字第4986號判例可資參照。
三、聲請簡易判決處刑意旨認被告涉犯過失傷害罪嫌，無非係以
    ：(1)告訴人丙○於警詢、偵查中之指述、(2)證人丁○○於偵
    查中之證述、(3)診斷證明書1 份為其論據。
四、證據能力部分：
    按被告以外之人於審判外之言詞或書面陳述，除法律有規定
    者外，不得作為證據；再被告以外之人於偵查中向檢察官所
    為之陳述，除顯有不可信之情況外，得為證據；另下列文書
    ，亦得為證據：1.除顯有不可信之情況外，公務員職務上製
    作之紀錄文書、證明文書。2.除顯有不可信之情況外，從事
    業務之人於業務上或通常業務過程所須製作之紀錄文書、證
    明文書。3.除前2 款之情形外，其他於可信之特別情況下所
    製作之文書，亦得為證據，刑事訴訟法第159 條第1 項、第
    159 條之1 第2 項、第159 條之4 分別定有明文。查：
  (一)證人即丁○○於偵查中具結後，向檢察官所為之陳述，雖為
    被告以外之人於審判外之陳述，屬於傳聞證據，然此乃證人
    丁○○於偵查中向檢察官所為之陳述，且本院審酌證人丁○○於偵查中陳述時之外在環境及情況，並無顯有不可信之情
    況，應認證人丁○○先前於偵查中向檢察官所為之陳述，符
    合刑事訴訟法第159 條之1 第2 項之規定，得為證據，而有
    證據能力。
  (二)卷附驗傷診斷書1 紙，乃被告以外之人，即從事檢驗之檢驗
    法醫師於審判外所為之書面陳述，屬於傳聞證據。又該驗傷
    診斷書及診斷證明書，為民間診所之醫師針對個案而製作之
    診斷書，雖與刑事訴訟法第159 條之4 第1 款所示之公務員
    職務上製作之紀錄文書或證明文書不符，亦與刑事訴訟法第
    159 條之4 第2 款所示之於通常業務過程不間斷、有規律而
    準確記載，大部分紀錄完成於業務終了前後，並未預見日後
    可能提供作為證據之紀錄文書或證明文書有間（該款之立法
    理由可參），然查，醫師依醫師法第17條之規定，如無法令
    規定之理由，不得拒絕診斷書之交付，且若出具與事實不符
    之診斷書，依醫師法第28條之4 第5 款之規定，可處新臺幣
    100,000 元以上500,000 元以下罰鍰，並得併處限制執業範
    圍、停業處分1 個月以上1 年以下或廢止其執業執照；情節
    重大者，並得廢止其醫師證書，可知醫師出具之診斷書若有
    錯誤、虛偽，醫師之執業執照、醫師證書均可能因而廢止，
    是其正確性甚高，且司法機關隨時可以調取醫師依醫師法第
    12條規定而製作，並由醫師執業之醫療機構依醫療法第48條
    規定保存之病歷與之相互核對，設有錯誤，甚易發現並糾正
    ，是以，診斷證明書應與公務員職務上製作之文書具有同等
    程度之可信性，屬於刑事訴訟法第159 條之4 第3 款所稱之
    其他於可信之特別情況下所製作之文書。準此，上開驗傷診
    斷書及診斷證明書各1 份，既係醫師依醫師法第17條之規定
    出具之診斷書，而屬刑事訴訟法第159 條之4 第3 款所稱之
    其他於可信之特別情況下所製作之文書，自應認得為證據，
    而有證據能力。
五、實體部分：
    訊據被告堅決否認有何傷害犯行，辯稱：伊沒有打告訴人，
    是告訴人自己跌倒的，告訴人自己跌倒後，我還去扶他起來
    等語。經查：
  (一)告訴人丙○就被告如何毆打致其成傷乙節先後指稱：「（問
    ：被告如何傷害你？有無使用兇器？）被告徒手毆打我，沒
    有拿兇器」（見警卷第2 頁背頁）、「（問：當天情形？）
    被告推我，我才跌倒…（問：情形？）我要被告擺攤子要留
    路，還沒推被告桌子，被告就推我…」（見93年度偵字第
    23433 號卷第5 頁）、「（問：當天情形？）當天我拜託被
    告不要超過攤位，被告就往我手剁下去，推我，我就坐下。
    （問：情形？）我要被告擺攤子要留路，還沒推被告桌子，
    被告就推我…」（見94年度調偵字第66號卷第6 頁）等語，
    由上可知，告訴人先是指述被告徒手毆打，復指被告推他（
    未指稱被告以手剁他的手），再進而指稱被告以手剁他的手
    ，並將其推倒，是以告訴人此部分之指述，已有前後不一之
    瑕疵，是尚難據此即為被告有罪之認定。
  (二)證人乙○○到庭證稱：我推小車子在賣蝦子的，沒有固定的
    攤位。當天我在上開市○○路口，丙○站在被告攤位的外面
    ，他與被告吵架，被告講話很大聲，丙○就去推被告的攤位
    ，後來被告就走出攤位，應該是要去制止他，丙○就往後退
    ，然後就自己往後跌倒了，這個時間很短，不是說吵了很久
    ，當時被告與丙○並沒有互相拉扯的動作，被告也沒有用手
    去剁丙○手臂的動作，除後來被告去把丙○扶起來之外，被
    告與告訴人並無其他身體上之接觸，當時我所在的位置距離
    他們不會很遠約10幾公尺。我是親眼看到丙○是自己跌倒的
    ，因為他們2 人中間還有距離，所以被告的手不可能去推丙○。發生這件事情後的1 、2 個星期後，我在該菜市場問被
    告何事與丙○起爭執，所以被告知道我有看到經過情形，而
    於上次簡易案件出庭前的1 、2 個星期，被告來找我出庭作
    證等語（見本院卷第26至29頁），已明確證稱被告與告訴人
    間並未有身體上之接觸，故被告辯稱並未以手剁告訴人，亦
    未推告訴人等語，尚屬有憑，而非全然無據。
  (三)另告訴人所提出之診斷證明書（見警卷第6 頁），檢驗日期
    係記載93年8 月26日下午1 時30分許，與本件案發時間相距
    已達8 日之久，是該診斷證明書上所載右手臂腕部6 ×3 （
    公分）挫扭傷脹痛、右側臀部6 ×5 挫傷瘀血等傷害，是否
    確係本件被告於93年8 月18日毆打所致，實有疑問。又上開
    診斷證明書推定受傷時間欄，雖載明93年8 月18日下午3 時
    50分許，然卷內並無資料，足以顯示看診之醫師以精密儀器
    就告訴人所受傷害進行詳細之檢查，是以其僅憑肉眼觀察告
    訴人所受傷害，即得精確推斷其受傷之時間為某日某時某分
    許，實屬殊難想像，因而上開有關受傷時間之記載，應係看
    診醫師依據告訴人之指述而為，故本質上亦屬告訴人之指述
    ，不能與前揭告訴人之指述互為佐證。
  (四)證人丁○○固於偵查中證稱：93年8 月18日我在那邊買菜，
    看到被告用右手把告訴人剁下去，並把告訴人推倒等語（見
    94年度調偵字第66號卷第8 頁），然其未於本院審理時到庭
    ，本院無從命其具結而為誠實之陳述，亦無從由被告或公訴
    人親自對之進行詰問，而直接觀察其陳述時之神態、語句，
    以判斷其所為證述之可信度，從而本院審酌前開證人乙○○
    到庭為被告未傷害告訴人之證述時，神情自然、陳述流暢、
    語意清昕等情，而認乙○○到庭所為之證述，與證人丁○○
    於偵查中之陳述相較，應以前者較為可採。故證人丁○○於
    偵查中之證述，雖令本院認被告不無可能涉犯傷害告訴人之
    犯行，然本院參酌乙○○到庭之證述後，已就被告傷害告訴
    人犯行之心證產生合理懷疑。
四、綜上所述，公訴人所指之前揭事證，無法使本院就被告傷害
    告訴人犯行之確信，達致超越合理懷疑之程度。此外，復查
    無其他積極證據，足資證明被告犯有公訴人所指之犯行，是
    被告犯罪即屬不能證明。從而，揆諸前揭法條及判例意旨，
    自應為被告無罪判決之諭知。
據上論斷，應依刑事訴訟法第452 條、第301 條第1 項前段，判
決如主文。
本案經檢察官戊○○到庭執行職務。
中　　華　　民　　國　　94　　年　　8 　　月　　18　　日
                  刑事第二庭   審判長法　官  張意聰
                                     法　官  黃宣撫
                                     法　官  李育信
以上正本證明與原本無異。
如不服本判決，應於收受送達後10日內向本院提出上訴書狀。
中　　華　　民　　國　　94　　年　　8 　　月　　18　　日
　　　　　　　　　　　　　　　　　　 書記官  洪生輝
